行　政　法　院　判　決　　　　　　　　　　　　　　　八十八年度判字第二八號
　　原　　　告　甲○○
　　被　　　告　勞工保險局
右當事人間因勞保事件，原告不服行政院中華民國八十七年三月六日台八七訴字第○
九四八四號再訴願決定，提起行政訴訟。本院判決如左︰
　　主  文
原告之訴駁回。
　　事  實
緣嘉新紡織股份有限公司（以下簡稱嘉新公司）於民國七十二年四月十九日申報為原
告加保，嗣於同年十月二十七日申請變更負責人為原告。嗣被告於八十五年十二月間
全面清查投保單位負責人之投保薪資時，發現原告為嘉新公司之負責人，惟其投保薪
資仍為新台幣（下同）一五、六○○元，乃依行政院勞工委員會七十八年十月十一日
台七十八勞保一字第二四八五七號函釋及行為時勞工保險投保薪資分級表規定，於八
十五年十二月十三日以八五保承字第六○六五四七五號書函核定分別自七十八年十二
月一日、七十九年十二月一日、八十一年一月一日、八十二年一月一日及八十四年五
月一日逕行調整原告之投保薪資為二○、一○○元、二二、八○○元、二八、八○○
元、三三、三○○元、三六、三○○元，另被告原於七十九年九月一日、八十年九月
一日、八十一年九月一日、八十二年九月一日、八十三年九月一日、八十四年九月一
日及八十五年九月一日逕行調整原告之投保薪資為一○、二○○元、一一、四○○元
、一二、六○○元、一三、八○○元、一四、四○○元、一五、○○○元、一五、六
○○元部分予以註銷，並自嘉新公司八十五年十一月份保險費內補收短計之保險費。
原告不服，向勞工保險監理委員會申請審議，未獲變更，循序提起訴願、再訴願，遞
遭駁回，遂提起本件行政訴訟。茲摘兩造訴辯意旨於次：
原告起訴意旨略謂︰一、本件事實部份並無爭議，有爭執者在於法律見解。依司法院
大法官釋字第三六八號解釋，本件行政法院之判決對行政機關有拘束之效力，合先
明。二、在本件中成為裁決依據之行政院勞委會七十八年十月十一日台七十八勞保一
字第二四八五七號函之內容顯然已逾越母法授權範圍，而且也不合授權本旨。按原母
法規定雇主得自行舉證申報，並規定其上、下之空間，其無隻字片語授權逕為調整。
其次，母法顯然是以實質真實發現，即對價平衡原則為立法之價值。復查凡以人民財
產支出為客體之行為，其授權法律之構成要件必須十分精密，該令函要求直接依據投
保薪資分級表最高等級之金額申報，顯已逾越原法律之授權範圍。三、被告行為違反
法律所訂之程序，至少裁量有嚴重瑕疵。依勞工保險條例第八條第一項第三款及同條
例施行細則第三十五條之規定，原告得自行舉證申報其投保薪資，為此被告應予以告
示，並應暫時停止行政程序或甚至裁定期間要求原告作出決定。乃被告竟逕行核定調
整，令原告措手不及，而且一旦此行政處分存在，原告難再自行舉證，此逕為作為之
行為違反法律並且嚴重剝奪原告權利，應屬違法。四、原處分與所依據之右揭函示之
實質內容逾越信賴保護原則，對價平衡原則。按勞工保險之性質為風險彌平，其主要
內容為可能損害之填補。原告在投保期中，以所核定之保費不高，從而給付也不高為
理由，而戰戰兢兢不敢生病或冒險，今七年時間已過而竟被通知補繳保費差額，不啻
事後課以負擔而告以期前得已有享受，其不公平亦明。尤其，本件中之疏失、錯誤，
完全係被告一手造成。若聽任行政機關均得類此作為而無視於人民之信賴保護，則法
治國之建立永不可能。再從行政法學理而言，原處分核定調整原告早先以來之投保薪
資，可謂係一部撤銷了原先之核定，亦即，涉及授益行政處分之撤銷。在職權撤銷行
政處分之情形，一般而言，凡波及有繼續性效力以行政處分或長期的給付處分，其撤
銷之效力不應對被授益處分人發生溯及效力。尤其，在職權撤銷行政處分方面若不能
周至採取「撤銷裁量論」，則更以原則上不溯及既往之態度為宜。為此，狀請判決訴
願、再訴願決定及原處分均撤銷等語。
被告答辯意旨略謂︰一、行政院勞工委員會七十八年十月十一日台七十八勞保一字第
二四八五七號函釋示：實際從事勞動之雇主參加勞工保險，其投保薪資均按「勞工保
險投保薪資分級表」最高等級之金額申報。二、八十五年九月十三日新修正勞工保險
條例施行細則第三十五條規定：「依本條例第八條第一項第三款規定加保者，其所得
未達投保薪資分級表最高一級者，得自行舉證申報其投保薪資。但最低不得低於投保
薪資分級表第十五級及所屬員工申報之最高投保薪資適用之等級」。三、原告於七十
二年四月十九日由嘉新紡織股份有限公司申報加保，該公司於七十二年十月二十七日
申請變更其為負責人，惟被告於八十五年十二月份全面清查投保單位負責人投保薪資
時，始發現電腦所鍵該公司負責人仍為負責人黃清盆，而原告之投保薪資仍為一五、
六○○元。其係因被告前外包鍵檔時漏鍵該公司負責人變更，致原告之投保薪資於歷
次投保薪資分級表修正上限提高時，因無法比對而漏調其投保薪資至最高等級，被告
於查明後，乃依該公司七十二年十月二十七日之變更申請書予以更正電腦負責人資料
，並依前開函釋規定及判例逕行調整原告之投保薪資為二○、一○○元、二二、八○
○元、二八、八○○元、三三、三○○元、三六、三○○元，並分別自七十八年十二
月一日、七十九年十二月一日、八十一年元月一日、八十二年元月一日及八十四年五
月一日調整生效。另將被告原於七十九年九月一日、八十年九月一日、八十一年九月
一日、八十二年九月一日、八十三年九月一日、八十四年九月一日及八十五年十月一
日逕行調整原告之投保薪資為一○、二○○元、一一、四○○元、一二、六○○元、
一三、八○○元、一四、四○○元、一五、○○○元、一五、六○○元部分，予以註
銷，短計保險費於八十五年十一月份之保險費內補收，並以八十五年十二月十三日八
五保承字第六○六五四七五號函通知在案，該函文中明，原告之投保薪資如未達投
保薪資分級表最高一級，得依規定檢具八十四年度薪資所得扣繳憑單及最近三個月印
領清冊（含各類津貼明細）等影本，加蓋單位及負責人印章，連同投保薪資調整表送
交被告以憑辦理。原處分於法應無不合，請判決駁回原告之訴等語。
　　理  由
按實際從事勞動之雇主，得參加勞工保險。「依本條例第八條第一項第三款規定加保
者，其所得未達投保薪資分級表最高一級者，得自行舉證申報其投保薪資。但最低不
得低於投保薪資分級表第十五級及所屬員工申報之最高投保薪資適用之等級。」為勞
工保險條例第八條第一項第三款及同條例施行細則第三十五條所規定。又「實際從事
勞動之雇主參加勞工保險，其投保薪資均按勞工保險投保薪資分級表最高等級之金額
申報。」復經行政院勞工委員會七十八年十月十一日台七十八勞保一字第二四八五七
號函釋在案。本件嘉新公司於七十二年四月十九日申報為原告加保，嗣於同年十月二
十七日申請變更原告為負責人。被告嗣於八十五年十二月間全面清查投保單位負責人
之投保薪資時，發現原告變更為嘉新公司之負責人，惟其投保薪資仍為一五、六○○
元，乃依前開行政院勞工委員會七十八年十月十一日台七十八勞保一字第二四八五七
號函釋及行為時勞工保險投保薪資分級表規定，於八十五年十二月十三日以原處分核
定分別自七十八年十二月一日、七十九年十二月一日、八十一年一月一日、八十二年
一月一日及八十四年五月一日逕行調整原告之投保薪資為二○、一○○元、二二、八
○○元、二八、八○○元、三三、三○○元、三六、三○○元，另被告原於七十九年
九月一日、八十年九月一日、八十一年九月一日、八十二年九月一日、八十三年九月
一日、八十四年九月一日及八十五年九月一日逕行調整原告之投保薪資為一○、二○
○元、一一、四○○元、一二、六○○元、一三、八○○元、一四、四○○元、一五
、○○○元、一五、六○○元部分予以註銷，並自嘉新公司八十五年十一月份保險費
內補收短計之保險費。原告不服，向勞工保險監理委員會申請審議結果，以原告七十
二年四月十九日由嘉新公司申報加保，該公司於同年十月二十七日申請變更負責人為
原告，有變更申請書附卷可稽。被告於八十五年十二月全面清查投保單位負責人之投
保薪資時，始發現原資料所載該公司負責人仍為黃清盆，原告之投保薪資仍為一五、
六○○元，係因被告前外包鍵檔作業漏鍵該公司之負責人變更，致原告之投保薪資無
法比對自動逕行調整，歷次投保薪資分級表上限提高均漏調整其投薪資至最高等級，
被告於查明後依該公司七十二年十月二十七日變更申請書更正電腦負責人資料，並依
首揭函釋調整原告之投保薪資至投保薪資分級表最高等級，尚無不合。且以被告依法
有事後審查權，倘事後發現被保險人有不合投保之情事，自可依法溯及調整，而勞工
保險之各項現金給付，均以投保薪資為核付基準，投保薪資之提高，對被保險人應屬
有利，並明原告之薪資如未達三六、三○○元，得依規定檢具八十四年度薪資所得
扣繳憑單及最近三個月印領清冊（含各類津貼明細）等影本，加蓋投保單位圖記及負
責人印章，連同投保薪資調整表送請被告憑辦，乃駁回其申請審議。經核與首開規定
，並無不合，一再訴願決定遞予維持，亦無違誤。原告雖主張行政院勞工委員會七十
八年十月十一日台七十八勞保一字第二四八五七號函釋有違法理，並逾越母法之規定
；又勞保局前已逕行調整其投保薪資，事後卻予以註銷，亦有違誠實信用原則。又被
告逕行調整其投保薪資及可舉證調降投保薪資未盡告知責任；且因投保期間內保額不
高、給付不高，致不敢生病。保險費與保險給付係立於對價平衡之地位，補收短計之
保險費，亦應賦予被保險人要求保險人給付保險給付差額之權，不應事後再通知補繳
保費差額云云。惟查勞工保險之各項現金給付均以投保薪資為核付基準，本件原告投
保薪資調高，其追補保費期間所發生之現金給付，亦受到相對保障，且原告於八十五
年九月十三日修正發布勞工保險條例施行細則第三十五條規定後，如其得未達投保薪
資分級表最高一級，得依該規定自行舉證申報其投保薪資，其權益並未受影響。況查
被告依規定逕行調整原告投保薪資後，即於八十五年十二月十三日以八五保承字第六
○六五四七五號函告知嘉新公司，並於文中第四點明：得依照勞保條例施行細則第
三十五條之規定舉證申報其投保薪資，有該函在卷可按。且嘉新公司業於八十六年一
月一日調整原告投保薪資為二七、六○○元，並經被告受理在案，顯見被告並非未盡
告知之義務。是原告前開主張，尚無可採。綜上所述，原告起訴意旨並無理由，應予
駁回。
據上論結，本件原告之訴為無理由，爰依行政訴訟法第二十六條後段，判決如主文。
中    華    民    國     八十八      年      一      月      十四       日
                    行 政 法 院 第 二 庭
                                審 判 長 評  事      陳  石  獅
                                         評  事      徐  樹  海
                                         評  事      彭  鳳  至
                                         評  事      黃  合  文
                                         評  事      林  茂  權
右  正  本  證  明  與  原  本  無  異
                                         法院書記官  蘇  金  全
中    華    民    國     八十八      年      一      月      十五       日
